【裁判字號】    88,重訴,798
【裁判日期】    890128
【裁判案由】    遷讓房屋
【裁判全文】
臺灣臺中地方法院民事判決  八十八年度重訴字第七九八號
    原      告  保證責任台中市
                第一信用合作社
    法定代理人  丙○○
    訴訟代理人  曹宗彝  律師
    複代  理人  張清洲  律師
    被      告  乙○○        .
                甲○○        .
    共      同
    訴訟代理人  常照倫  律師
右當事人間請求遷讓房屋事件，本院判決如左：
    主    文
原告之訴及其假執行之聲請均駁回。
訴訟費用由原告負擔。
    事    實
甲、原告方面：
一、聲明：
（一）被告應乙○○應自原告所有坐落台中市○區○○○段三二六之三二地號土地如
      附圖所示一樓七二三九建號Ａ部分、一二九五四建號部分及二樓一二九五四建
      號部分房屋遷出，並將該基地交還原告。
（二）被告甲○○應自原告所有坐落台中市○區○○○段三二六之三二地號土地如附
      圖所示一樓七二三九建號Ｂ部分與二樓七二四○、七二四一建號部分及三樓七
      二四二建號房屋遷出，並將該基地交還原告。
（三）願供擔保，請准宣告假執行。
二、陳述：
（一）原告業於民國八十八年五月二十日，以債權人之身分，向鈞院民事執行處（八
      十七年度執丑字第一一一七五號）承受取得坐落台中市○區○○○段三二六之
      三二地號土地及地上七二三九、一二九五四、七二四○、七二四一、七二四二
      、七二四三建號建物之所有權。
（二）被告並無正當權源，竟分別占用如聲明第一項、第二項所示之土地及建物。經
      原告催告，仍置之不理。爰依民法第七百六十七條規定，訴請被告各自所無權
      占有之建物遷出，並將基地交還原告。
三、對被告抗辯所為之陳述：
（一）被告於強制執行程序中，遲遲未能提出伊與訴外人即系爭土地、建物之原所有
      人陳一平所簽立之房屋租賃契約書，卻於原告提起本訴訟時，始提出該租約，
      足見該租約應非真正。
（二）被告所提支付訴外人即系爭土地、建物原所有權人陳一平之款項，與伊所提出
      之租約所約定給付租金之方式與時間均不同，顯見伊所付應非屬租金。
四、證據：提出建物登記謄本五紙、土地登記謄本、存證信函各一紙、契稅繳款書、
    戶籍謄本各二紙為證。並聲請勘驗現場及囑託地政機關測量。
乙、被告方面：
一、聲明：如主文所示；如受不利益判決，願供擔保，請准宣告免為假執行。
二、陳述：
（一）系爭土地、建物業於八十五年九月五日，由被告乙○○向訴外人即系爭土地、
      建物原所有權人陳一平承租，租期為十年。依民法第四百二十五條規定，原告
      應繼受承租人之地位，故被告乙○○基於承租人之地位，占用系爭土地、建物
      ，係有合法之占有權源，並非無權占有。
（二）於鈞院八十七年度執丑字第一一七五號民事執行事件查封時，系爭土地、建物
      業已由被告所承租、占用，並陳報查封執行人員，登載於查封筆錄。拍賣公告
      上亦有明白載明此一事實。
（三）依被告乙○○與訴外人即系爭土地、建物原所有權人陳一平簽立之房屋租賃契
      約書第十條約定，系爭土地、建物得予轉租。而被告乙○○復於同日（八十五
      年九月五日），與被告甲○○簽立房屋租賃契約書，將部分系爭土地、建物轉
      租予被告甲○○。故被告甲○○占有系爭土地、建物，亦屬有權占有。
（四）被告業已將八十七年九月至八十九年八月之租金，交予訴外人即系爭土地、建
      物原所有權人陳一平之代理人張仁俊。
（五）由上所述，原告之請求，應屬無理由。
三、證據：提出本院民事執行處通知、付款請示單各一紙，與房屋租賃契約書二紙，
    及支票四紙為證。並聲請訊問證人張仁俊。
    理    由
一、原告主張：被告並無正當權源，竟分別占用如其訴之聲明第一項、第二項所示之
    土地及建物。爰依民法第七百六十七條規定，訴請被告各自所無權占有之建物遷
    出，並將基地交還原告。被告則以：系爭土地、建物係由被告乙○○於八十五年
    九月五日，向訴外人即系爭土地、建物原所有權人陳一平承租，租期為十年。依
    民法第四百二十五條規定，被告基於承租人之地位，占用系爭土地、建物，並非
    無權占有。又依被告乙○○與訴外人即系爭土地、建物原所有權人陳一平簽立之
    房屋租賃契約書第十條約定，系爭土地、建物得予轉租。而被告乙○○復已將部
    分土地、建物轉租予被告甲○○，故被告甲○○占有系爭土地、建物，亦屬有權
    占有等情置辯。
二、原告主張於其所有之系爭土地、建物分別為被告所占用之事實，業據其提出建物
    登記謄本五紙、土地登記謄本、存證信函各一紙、契稅繳款書、戶籍謄本各二紙
    為證，並為被告所自認，復經本院勘驗現場及囑託台中市中政地政事務所測量屬
    實，製有勘驗筆錄及複丈成果圖各一紙在卷可稽，此部分自堪信為真實。
三、但原告主張被告係無權占有系爭土地、建物之事實，則為被告所否認。經查：（
    一）系爭土地、建物於八十五年九月五日，業由訴外人即系爭土地、建物原所有
    權人陳一平租予被告乙○○之事實，業據被告提出付款請示單一紙與房屋租賃契
    約書一紙及支票四紙為證，並核與證人張仁俊所為結述相符。（二）復觀被告所
    提被告乙○○與訴外即系爭土地、建物原所有權人陳一平簽立房屋租賃契約書第
    十條約定，系爭土地、建物得予轉租。是被告乙○○依上開契約，自得將部分土
    地、建物轉租予被告甲○○。（三）再參以兩造所同認：本院八十七年度執丑字
    第一一七五號民事執行事件查封時，系爭土地、建物業已由被告所承租、占用，
    查封筆錄及拍賣公告上並均有明白載明等情，應足認被告辯稱：係基於承租人之
    地位，合法占用系爭土地、建物一節，堪值採信。（四）基上所述，系爭土地、
    房屋既於原告取得所有權前，即由被告乙○○所承租及轉租，依民法第四百二十
    五條規定，原告自須繼受出租人之地位。至被告乙○○有無依約給付租金與否，
    仍僅係原告得否依法終止契約之事由，在原告未依約終止租約前，尚不得謂被告
    係無權占有系爭土地、建物。是原告主張被告支付訴外人即系爭土地、建物原所
    有權人陳一平之款項，並非租金一節，縱係屬實，亦不得憑此逕論被告占用系爭
    土地、建物，係無權占有。
四、綜上所述，被告既非無權占用系爭土地、建物，從而，原告訴請被告分別自系爭
    房屋遷出，並將系爭土地交還原告，為無理由，應予駁回。又原告之訴既經駁回
    ，其假執行之聲請，自應併予駁回。
據上論結，本件原告之訴為無理由，依民事訴訟法第七十八條，判決如主文。
中      華      民      國    八十九    年      一      月    二十八    日
                                    臺灣臺中地方法院民事第三庭
~B法      官  唐敏寶
右為正本係照原本作成
如不服本判決，應於判決送達後二十日內，向本院提出上訴狀。
中      華      民      國    八十九    年      二      月      二      日
~B法院書記官


司法院資訊處製作；財團法人民間司法改革基金會備份。
